【裁判字號】    91,簡上,659
【裁判日期】    920516
【裁判案由】    清償借款
【裁判全文】
臺灣臺北地方法院民事判決  九十一年度簡上字第六五九號
    上  訴  人    乙○○
    訴訟代理人    朱正剛律師
    複  代理人    丙○○
    被上訴人      甲○○
    訴訟代理人    陳憶娟律師
                  送達代收人    陳憶娟律師  住台北縣土城市○○路○段二六○
                              .
右當事人間請求清償借款事件，上訴人對於中華民國九十一年七月二十五日本院台北
簡易庭九十一年度北簡字第一○八○九號第一審判決提起上訴，本院判決如左：
    主  文
原判決廢棄。
被上訴人在第一審簡易之訴駁回。
第一、二審訴訟費用由被上訴人負擔。
    事  實
甲、上訴人方面：
一、聲明：如主文所示。
二、陳述：除與原判決記載相同者，茲引用之外，補稱：
  (一)被上訴人主張金錢借貸關係存在，須就金錢之交付及借貸意思表示之一致負舉證
    責任。上訴人並未向被上訴人借貸金錢，被上訴人斯時正熱烈追求上訴人，甚至
    以金錢資助上訴人，此乃常情。被上訴人因上訴人參與演奏會，在樂器故障情況
    下，主動表示願資助上訴人購置新樂器，詎嗣後事過境遷，已無愛慕情懷之後，
    為追回該筆款項，將原屬資助之款項，轉而主張係金錢借貸，然若為借貸，何以
    未有借據或票據作為擔保？至被上訴人所提出之匯款單僅能作為匯款之憑證，不
    得視為借據，其所提出之存證信函，亦僅係片面製作，無證據能力。
  (二)被上訴人主動以金錢資助上訴人購買樂器，於法律上應成立贈與，縱其嗣後否認
    ，亦應舉證證明該筆款項為借貸，非由上訴人舉證證明贈與之存在，被上訴人所
    提證據，無從認為兩造間有借貸關係存在，原審忽視上訴人於原審所提證據資料
    ，顯有違誤。又被上訴人所謂辦一場演奏會僅需二、三萬元云云，實則該費用僅
    為單純行政工作費，其他雜費均未包含，被上訴人所言並非事實。被上訴人又稱
    若不構成消費借貸，即應構成不當得利云云。然被上訴人應舉證證明何以不構成
    消費借貸即構成不當得利，被上訴人對此並未舉證證明。實則，本件被上訴人確
    係因追求上訴人所贈與之款項，如今二人關係生變，未如被上訴人預期，被上訴
    人即要求返還，顯有不當。況若係借貸，如被上訴人所言，二人僅係泛泛之交，
    何以未約定利息、借貸期限、書寫借據？足見被上訴人之主張並不可採。
三、證據：援用第一審所提證據。補提活動海報影本、企劃說明書影本等件為證。
乙、被上訴人方面：
一、聲明：求為判決：駁回上訴。
二、陳述：除與原判決記載相同者，茲引用之外，補稱：
    兩造向來僅維持普通朋友關係，並非親密愛人關係，九十年十二月底上訴人早已
    籌備完成「秋天的童話」演奏會，並已陸續舉行四場演奏會中之三場，並無需要
    經費舉辦演奏會之事，況所謂舉辦演奏會所需費用不過二、三萬元，上訴人係向
    被上訴人借款購買新的雙簧管，被上訴人並無贈與本件五十萬元予上訴人之情事
    。
三、證據：除援用第一審所提證據外，補提音樂會承辦收費參考資料影本一份為證，
    理  由
一、本件被上訴人起訴主張上訴人以需錢購買樂器以舉辦演奏會為由，於九十一年一
    月六日向伊借款五十萬元，約定於九十一年三月二十七日返還，詎清償期屆至後
    ，伊向上訴人催討，上訴人均不置理，為此訴請上訴人返還借款云云；上訴人則
    以系爭款項係被上訴人於追求上訴人時所贈與之資，並非借貸，如今二人感情生
    變，被上訴人即改稱系爭款項為借款，惟被上訴人並未舉證證明何以系爭款項為
    借款，其訴請上訴人返還自無理由等語，資為抗辯。
二、按當事人主張對其有利之事實者，就其事實有舉證之責任，民事訴訟法第二百七
    十七條定有明文。本件被上訴人起訴請求上訴人返還系爭五十萬元款項，主要理
    由乃系爭款項為消費借貸，而其所謂消費借貸之證據者，僅為匯款執據及存證信
    函。惟查，上開證據資料僅能證明被上訴人有匯款予上訴人，以及被上訴人有催
    討上訴人還款之事實，並不能證明被上訴人將系爭五十萬元款項匯予上訴人之原
    因，該存證信函所述內容充其量與被上訴人臨訟所撰訴狀性質相同，僅為被上訴
    人一廂說詞，不能證明匯款予上訴人之原因。而依被上訴人寄予上訴人之書信內
    容以觀，被上訴人對上訴人顯然充滿愛慕之意，被上訴人對該等信件確為其在匯
    款予上訴人後所書寫一節並不否認（參本院九十一年十一月二十八日準備程序筆
    錄），惟對於何以書寫如斯內容文字則未表示任何意見，設被上訴人於匯款予上
    訴人之際猶對上訴人充滿愛意與期待之情，如何可能交付五十萬元款項予上訴人
    時表示該筆款項係借款，用以表現其慷慨及求愛之意？系爭五十萬元固有可能如
    被上訴人所言係借款，然亦非絕無可能係餽贈。在被上訴人猶在戮力向上訴人表
    現期待之際，被上訴人謂當時所為匯款僅係借貸，自難令人置信！是被上訴人本
    於消費借貸契約關係起訴請求上訴人清償欠款，自需證明系爭款項之性質為借貸
    ，然被上訴人迄今無法提出借據或類此憑證，僅泛稱系爭款項為借貸云云，舉證
    自嫌不足，其請求上訴人清償欠款，即屬乏據。
三、綜上所述，上訴人抗辯系爭款項係為贈與，非借貸，雖亦未見其舉證以實其說，
    惟被上訴人既無法先行舉證證明本件系爭匯款確為借貸，其依消費借貸契約關係
    主張上訴人應返還款項云云，自不足採。從而，被上訴人本於消費借貸法律關係
    ，請求上訴人給付五十萬元為無理由，不應准許。原審判命上訴人給付上開款項
    ，自有未洽。上訴意旨指摘原判決不當，求予廢棄改判，為有理由。自應由本院
    予以廢棄改判，如主文第二項所示。
四、據上論結，本件上訴為有理由，依民事訴訟法第四百三十六條之一第三項、第四
    百五十條、第七十八條，判決如主文。
中      華      民      國    九十二    年      五      月     十六     日
                                    臺灣臺北地方法院民事第二庭
                                            審判長法  官  丁蓓蓓
                                                  法  官  黃雯惠
                                                  法  官  汪漢卿
右正本證明與原本無異
本判決不得上訴
中      華      民      國    九十二    年      五      月     十六     日
                                              法院書記官  王  儀


司法院資訊處製作；財團法人民間司法改革基金會備份。
